【裁判字號】    89,易,1032
【裁判日期】    901019
【裁判案由】    詐欺
【裁判全文】
臺灣彰化地方法院刑事判決                        八十九年度易字第一三二號
    公  訴  人  臺灣彰化地方法院檢察署檢察官
    被      告  甲○○
右列被告因詐欺案件，經檢察官提起公訴（八十八年度偵字第一００五一號），本院
判決如左：
    主      文
甲○○意圖為自己不法之所有，以詐術使人將本人之物交付，處有期徒刑肆月，如易
科罰金，以佰元折算壹日。
    事      實
一、甲○○自民國八十六年十一月十日起至八十八年十二月十日止，自任會首而召集
    合會，約定每會會款新台幣（下同）二萬元，於每月十日晚間八時在其位於彰化
    縣員林鎮○○路○段坡姜巷三十弄六十七號住處開標，連同會首共計二十六會，
    以會員填寫標息較高者得標，採內標制，邀得庚○○、辛○○等人參加會員。詎
    甲○○於八十七年十二月十日會期開標後，即已明知自己經濟狀況欠佳，無法繼
    續繳納每月會款，該合會已有隨時停標之虞，竟僅將上開財務吃緊之情事告知合
    會會員己○○、丙○○（以鄭凱尹名義加入該合會），並要渠等自八十八年一月
    份起毋庸再繳交會款，至於其餘會員則均未獲告知。甲○○即於八十八年一月間
    ，基於意圖為自己不法所有之犯意，刻意隱瞞前揭自己經濟週轉困難及部分會員
    無須繼續繳納會款之事實，於該段期間合會開標日後向活會會員收取會款，致使
    活會會員誤信該合會運作正常，將來亦有機會順利標得全額會金，而繼續如數繳
    付總額不詳之活會會款予甲○○。其間會員丁○○、乙○、戊○○陸續於八十八
    年五月十日、八月十日、九月十日得標，僅分別取得三萬元、四萬元、三萬元之
    不足額會金，甲○○亦僅私下告知該三位得標會員毋庸再按月給付死會會款，得
    以死會會款抵銷未給付之會款等語，仍向辛○○、庚○○等活會會員收取會款。
    迨八十八年十月十日開標日屆至時，甲○○見己身財力無以為繼，該合會勢已難
    以維持，遂向辛○○、庚○○等活會會員宣布停會，且未返還辛○○、庚○○已
    繳交會款，該二人始知受騙。
二、案經辛○○、庚○○訴請台灣彰化地方法院檢察署檢察官偵查起訴。
    理      由
一、訊據被告甲○○對於右揭標會、停會經過事實固坦承不諱，惟矢口否認有何詐欺
    情事，辯稱：伊雖於八十七年底起財務狀況即已欠佳，但因不知應如何處理，又
    恐貿然宣布停會將使其餘會員無法接受，故繼續勉力維持正常標會程序，並無行
    使詐術使他人陷於錯誤之故意云云。然查：右揭事實，業據告訴人辛○○、庚○○指訴綦詳，並經證人己○○、丙○○、丁○○、乙○、戊○○證述明確，復有
    合會會員名冊一紙附卷可稽。按刑法第三百三十九條第一項所稱之詐術，並不以
    欺罔為限，即利用人之錯誤而使其為財物之交付，亦不得謂非詐欺，最高法院二
    十四年上字第四五一五號判例闡述甚明。被告既已自承於八十七年十二月間財力
    狀況陷於困境，因恐自己無法繼續繳付會款，遂要求會員己○○、丙○○暫勿交
    付會款，並承諾代為墊付，則被告主觀上顯已知悉該會隨時可能因而停標之事實
    ；且被告於自己資力堪虞之際，尚且必須背負代墊他人會款之責，無異將使己身
    財務狀況益形困窘，長此以往，勢將從速增加停會之可能性，凡此自屬合會會務
    上之重要交易資訊，其餘活會會員倘事先知悉此情，亦無可能涉險繼續繳付會款
    ，而將未來標得會金之機會繫於高度不確定之期待中。是以被告消極未加告知活
    會會員前揭己身財力週轉困難之事實，刻意隱瞞重要交易資訊，客觀上仍足認其
    施用詐術而使他人陷於錯誤，且被告藉此暫緩償還會員會金之義務，從而確保己
    身所得財產利益，其有為自己不法所有之意圖至明。其前揭所辯自有未洽，不足
    為採。本案事證已臻明確，被告犯行至堪認定。
二、核被告甲○○施用詐術，使活會會員陷於錯誤而交付金錢，所為係犯刑法第三百
    三十九條第一項之詐欺取財罪。又被告以單一詐欺行為，向多位活會會員詐得會
    款，係以一行為侵害數個他人財產法益，觸犯數個相同之罪名，仍從一重之詐欺
    取財罪論處。爰審酌被告忽略合會會員基於經濟互助參與之初衷，對於活會會員
    隱瞞己身財力欠佳之事實，致使他人辛勤工作所得盡付東流，財物損失亦因而擴
    大，犯罪手段至有未洽，惟被告雖迄今尚未與告訴人達成民事和解，仍於每月匯
    款部分金額予告訴人等會員，有匯款單數紙在卷足憑，足見其仍有解決欠款之誠
    意，及其犯罪動機、目的、所生危害、與被害人平日之交誼、犯罪後之態度、僅
    具國小畢業學歷之智識程度等一切情狀，量處如主文所示之刑，併諭知易科罰金
    之折算標準，以示懲儆。
三、又被告為前開犯罪行為後，刑法第四十一條已於九十年一月十日修正公布，經比
    較修正前後之規定，以修正後之新法較有利於被告，爰依刑法第二條第一項前段
    規定，適用修正後之刑法第四十一條第一項前段，而諭知易科罰金之折算標準，
    附此敘明。
據上論斷，應依刑事訴訟法第二百九十九條第一項前段，刑法第二條第一項前段、第
三百三十九條第一項、第五十五條、第四十一條第一項前段，罰金罰鍰提高標準條例
第一條前段、第二條，判決如主文。
本案經檢察官朱婉綺到庭執行職務。
中      華      民      國       九十     年     十     月     十九     日
                                  臺灣彰化地方法院刑事第三庭
                                      法      官  高  文  崇
右正本證明與原本無異。
如不服本判決，應於判決送達後十日內向本院提出上訴狀( 須附繕本 )。
告訴人或被害人對於判決如有不服具備理由請求檢察官上訴者，其上訴期間之計算係
以檢察官收受判決正本之日期為準。
                                      法院書記官  謝  志  鑫
中      華      民      國       九十     年     十     月    二十三    日
刑法第三百三十九條
意圖為自己或第三人不法之所有，以詐術使人將本人或第三人之物交付者，處五年以
下有期徒刑、拘役或科或併科一千元以下罰金。
以前項方法得財產上不法之利益或使第三人得之者亦同。
前二項之未遂犯罰之。


司法院資訊處製作；財團法人民間司法改革基金會備份。
